臺灣基隆地方法院民事判決  
110年度家繼訴字第30號
原      告  蘇金玫  

訴訟代理人  張漢榮律師
被      告  蘇宗興  

            黃蘇秀琴

            蘇保同  

            蘇美月  



            蘇進柔  

            曾亞崙  


            曾若瑜  



            蘇唐麗卿

            蘇金娜  

            蘇虹華  

            蘇佳狄  

上列當事人間請求分割遺產事件，本院於民國111年1月4日言詞
辯論終結，判決如下：
    主    文
被繼承人蘇黃換所遺如附表一所示之遺產，應分割如附表一分割
方法欄所示。
訴訟費用由兩造按附表二所示之應繼分比例負擔。 
    事實及理由
壹、程序方面：
    被告蘇宗興、黃蘇秀琴、蘇保同、蘇美月、蘇進柔、曾若瑜
    、蘇唐麗卿、蘇金娜、蘇虹華、蘇佳狄經合法通知，未於言
    詞辯論期日到場，核無民事訴訟法第386條各款所列情形，
    爰依家事事件法第51條準用民事訴訟法第385條第1項前段之
    規定，准原告之聲請，由其一造辯論而為判決。
貳、實體方面：
一、原告起訴主張：被繼承人蘇黃換於民國106年2月19日死亡，
    遺有如附表一所示之遺產（下稱系爭遺產），其繼承人為兩
    造。被告黃蘇秀琴（應繼分比例為1/4）、曾亞崙（應繼分
    比例為1/32）、曾若瑜（應繼分比例為1/32）、蘇保同（應
    繼分比例為1/16）、蘇美月（應繼分比例為1/16）、蘇進柔
    （應繼分比例為1/16）、蘇宗興（應繼分比例為1/4）及訴
    外人蘇長合（應繼分比例為1/4）為被繼承人蘇黃換之全體
    繼承人，並已辦妥繼承登記。嗣後訴外人蘇長合於109年11
    月20日死亡，原告（應繼分比例為1/20）遂與被告蘇唐麗卿
    （應繼分比例為1/20）、蘇金娜（應繼分比例為1/20）、蘇
    虹華（應繼分比例為1/20）、蘇佳狄（應繼分比例為1/20）
    就訴外人蘇長合繼承被繼承人蘇黃換遺產之部分，並已辦理
    繼承登記為公同共有。系爭遺產無法協議分割，為此爰依法
    訴請分割系爭遺產等語，並聲明：如民事起訴狀訴之聲明第
    一項所示。
二、被告曾亞崙到庭陳稱對被繼承人蘇黃換所遺遺產各依兩造應
    繼分予以分割沒有意見；其他被告則經合法通知，未於言詞
    辯論期日到場，亦未提出書狀為何聲明或陳述。
三、原告主張被繼承人蘇黃換於106年2月19日死亡，遺有系爭遺
    產，其繼承人為兩造，系爭遺產無法協議分割等情，業據其
    提出兩造戶籍謄本、蘇黃換、蘇水樹、蘇美齡除戶戶籍謄本
    、土地登記第一、二類謄本、繼承系統表等件為證，並有財
    政部北區國稅局110年10月27日北區國稅七堵營字第1101170
    338號函檢送被繼承人蘇黃換遺產稅申報資料1分在卷可稽，
    自堪信原告之主張為真實。
四、按繼承人有數人時，在分割遺產前，各繼承人對於遺產全部
    為公同共有；繼承人得隨時請求分割遺產，但法律另有規定
    或契約另有訂定者，不在此限，民法第1151條、第1164條分
    別定有明文。本件兩造均為被繼承人蘇黃換之繼承人，而被
    繼承人遺有系爭遺產，尚未分割，已如前述，復查無兩造就
    系爭遺產另訂有契約或系爭遺產有不得分割之情形，兩造就
    系爭遺產之分割又迄未達成協議，則原告訴請分割遺產，於
    法即屬有據。
五、次按公同共有物之分割，除法律另有規定外，準用關於共有
    物分割之規定；分割之方法不能協議決定，或於協議決定後
    因消滅時效完成經共有人拒絕履行者，法院得因任何共有人
    之請求，命為下列之分配：㈠以原物分配於各共有人。但各
    共有人均受原物之分配顯有困難者，得將原物分配於部分共
    有人。㈡原物分配顯有困難時，得變賣共有物，以價金分配
    於各共有人；或以原物之一部分分配於各共有人，他部分變
    賣，以價金分配於各共有人，民法第830條第2項、第824條
    第2項分別定有明文。又繼承人欲終止其間之公同共有關係
    ，惟有以分割遺產之方式為之。將遺產之公同共有關係終止
    改為分別共有關係，性質上屬分割遺產方法之一（最高法院
    82年度台上字第748號判決意旨參照）。本件原告起訴請求
    將系爭遺產分割，分割方式為按兩造應繼分之比例分割，因
    系爭遺產以原物分配並無困難，且以兩造應繼分比例予以分
    割，亦符合公平原則，故本院認系爭遺產依原告主張之分割
    方法為適當。從而，原告依分割遺產之法律關係，請求判決
    依兩造應繼分之比例分割系爭遺產，為有理由，爰予以分割
    如附表一分割方法欄所示。
六、末按因共有物分割、經界或其他性質上類似之事件涉訟，由
    敗訴當事人負擔訴訟費用顯失公平者，法院得酌量情形，命
    勝訴之當事人負擔其一部，民事訴訟法第80條之1 定有明文
    ，此規定亦為家事訴訟事件所準用，觀之家事事件法第51條
    規定即明。本件分割遺產乃具非訟事件之性質，本院斟酌何
    種分割方法較能增進共有物之經濟效益，並兼顧兩造之利益
    ，以決定適當之分割方法，不因何人起訴而有不同，故原告
    請求分割之訴雖有理由，惟由敗訴當事人負擔訴訟費用顯非
    公平，本院認訴訟費用由兩造依應繼分比例負擔，較為公平
    ，爰諭知如主文第2項所示。
七、本件事證已臻明確，兩造其餘攻擊防禦方法及舉證，經核與
    判決結果不生影響，爰無庸逐一論述，併此敘明。
八、據上論結，本件原告之訴有理由，依家事事件法第51條、民
    事訴訟法第385條第1項前段、第78條、第80條之1、第85條
    第1項，判決如主文。
中　　華　　民　　國　　111 　年　　1 　　月　　18　　日
                   家事法庭     法  官　黃永定
以上正本係照原本作成。
如對本判決上訴，須於判決送達後20日之不變期間內，向本院提
出上訴狀。
中　　華　　民　　國　　111 　年　　1 　　月　　18　　日
                                書記官　佘筑祐
附表一：
編號 遺產內容 權利範圍 分割方法 1 基隆市○○區○○段○○○○段000地號 1/60  由兩造各依附表二所示應繼分比例分割為分別共有 2 基隆市○○區○○段○○○○段000○0地號 1/20  3 基隆市○○區○○段○○○○段000○0地號 1/20  4 基隆市○○區○○段○○○○段000○0地號 1/20  5 基隆市○○區○○段○○○○段000地號 1/60  6 基隆市○○區○○段○○○○段000地號 1/20  7 基隆市○○區○○段○○○○段000地號 1/60  8 基隆市○○區○○段○○○○段000○0地號 1/20  9 基隆市○○區○○段○○○○段000○0地號 1/20  10 基隆市○○區○○段○○○○段000地號 1/60  11 基隆市○○區○○段○○○○段000地號 1/20  12 基隆市○○區○○段○○○○段000○0地號 1/20  13 基隆市○○區○○段○○○○段000○0地號 1/20  14 基隆市○○區○○段○○○○段000地號 1/20  15 基隆市○○區○○段○○○○段000○0地號 1/20  16 基隆市○○區○○段○○○○段000地號 1/20  17 基隆市○○區○○段○○○○段000○0地號 1/20  18 基隆市○○區○○段○○○○段000○0地號 1/20  19 基隆市○○區○○段○○○○段000○0地號 1/5  20 基隆市○○區○○段○○○○段000地號 1/5  21 基隆市○○區○○段○○○○段000地號 1/5  22 基隆市○○區○○段○○○○段000地號 1/60  23 基隆市○○區○○段○○○○段000地號 1/60  24 基隆市○○區○○段○○○○段000地號 1/60  25 基隆市○○區○○段○○○○段000○0地號 1/60  26 基隆市○○區○○段○○○○段000地號 1/60  27 基隆市○○區○○段○○○○段000地號 1/60  
附表二：兩造之應繼分比例
編號 繼承人 應繼分比例 1 蘇金玫 1/20 2 蘇宗興 1/4 3 黃蘇秀琴 1/4 4 蘇保同 1/16 5 蘇美月 1/16 6 蘇進柔 1/16 7 曾亞崙 1/32 8 曾若瑜 1/32 9 蘇唐麗卿 1/20 10 蘇金娜 1/20 11 蘇虹華 1/20 12 蘇佳狄 1/20